臺灣高等法院高雄分院刑事判決　　　　100年度上易字第825號
上　訴　人　臺灣屏東地方法院檢察署檢察官
被　　　告　傅騰輝
選任辯護人　陳世明　律師
上列上訴人因被告詐欺案件，不服臺灣屏東地方法院99年度易字
第956 號中華民國100 年6 月15日第一審判決（起訴案號：臺灣
屏東地方法院檢察署99年度偵字第5250號），提起上訴，本院判
決如下：
    主  文
上訴駁回。
    理  由
一、公訴意旨略以：被告傅騰輝明知金融帳號存簿及金融卡係個
    人專屬之物，具存提款功能，如任意交予他人，易成為不法
    集團轉帳提款使用，仍於民國99年4 月間見自由時報刊登「
    時尚會館徵男公關，聯絡電話0000000000」，旋於同月14日
    以手機與對方電話聯絡，對方要求其寄存摺影本及提款卡前
    來，傅騰輝雖心覺有異，但仍基於幫助詐欺之犯意，於99年
    4 月16日以宅急便，將自己玉山銀行內埔分行000-00000000
    00000 號（下稱系爭玉山銀行帳戶）存摺影本及金融卡，寄
    送至台中市○○路36號交由年籍不詳之林佶賢收執。該玉山
    銀行帳戶及金融卡旋成為詐騙集團施詐後，詐欺取款之金融
    工具。嗣蕭彥弘於同年月17日晚上8 時16分許，接獲自稱郵
    局人員電話，詢問是否有以分期付款購買物品，須查驗是否
    有扣款，致蕭彥弘陷於錯誤，按其指示將自己帳號內現款領
    出，再至自動櫃員機將新台幣（下同）3 萬元匯至上開被告
    傅騰輝系爭玉山銀行帳戶，因認被告傅騰輝涉犯刑法第339
    條第1 項、第30條之幫助詐欺罪嫌云云。
二、按犯罪事實應依證據認定之，無證據不得認定犯罪事實；又
    不能證明被告犯罪者，應諭知無罪之判決，刑事訴訟法第15
    4 條第2 項及第301 條第1 項分別定有明文。復按刑事訴訟
    法上所謂認定犯罪事實之證據，係指足以認定被告確有犯罪
    行為之積極證據而言，如未能發現相當證據或證據不足以證
    明，自不能以推測或擬制之方法，以為裁判基礎（最高法院
    29年上字第3105號、40年台上字第86號判例意旨參照）。再
    刑事訴訟上證明之資料，無論其為直接或間接證據，均須達
    於通常一般之人均不致有所懷疑，而得確信其為真實之程度
    ，始得據為有罪之認定，若關於被告是否犯罪之證明未能達
    此程度，而有合理懷疑之存在，致使無從形成有罪之確信，
    根據「罪證有疑，利於被告」之證據法則，即不得遽為不利
    被告之認定（最高法院76年度台上字第4986號判例意旨參照
    ）。又按事實審法院對於證據之取捨，依法雖有自由判斷之
    權，然積極證據不足證明犯罪事實時，被告之抗辯或反證縱
    屬虛偽，仍不能以此資為積極證據應予採信之理由（最高法
    院30年上字482 號判例意旨參照）。
三、公訴人認被告傅騰輝涉犯上開幫助詐欺罪嫌，無非係以被告
    之供述、通聯紀錄、員警朱馬丁之職務報告、證人劉智強、
    蕭彥弘之證詞、宅急便收執2 紙及被告玉山銀行內埔分行開
    戶及交易往來明細附卷等為其論據。
四、程序方面：
    按被告以外之人於審判外之陳述，經當事人於審判程序同意
    作為證據，法院審酌該言詞陳述或書面陳述作成時之情況，
    認為適當者，亦得為證據，刑事訴訟法第159 條之5 第1 項
    定有明文。又傳聞法則之重要理論依據，在於傳聞證據未經
    當事人之反對詰問予以核實，乃予排斥，惟若當事人已放棄
    對原供述人之反對詰問權，於法院審判時表明同意該等傳聞
    證據可作為證據，基於證據資料愈豐富，愈有助於真實發現
    之理念，並貫徹刑事訴訟法修法加重當事人進行主義之精神
    ，確認當事人對於證據能力有處分權之制度，傳聞證據經當
    事人同意作為證據，法院認為適當者，亦得為證據。查本件
    被告傅騰輝及其辯護人對證人蕭彥弘於警詢中所為陳述，暨
    卷附其他具傳聞證據性質之證據，於原審及本院時均表示不
    爭執其證據能力（見原審卷第93頁背面、本院卷第26頁），
    且本院審酌該等證據作成時之情況及取得過程等節，認為以
    之為證據使用，應屬適當，是依刑事訴訟法第159 條之5 之
    規定，均有證據能力。
五、訊據被告傅騰輝固坦承分別於99年4 月16日寄送系爭玉山銀
    行帳戶存摺影本及履歷；於99年4 月18日寄送駕照及提款卡
    予年籍不詳之林佶賢收執，惟堅詞否認有何幫助詐欺犯行，
    辯稱：伊係於99年4 月14日依報紙求職欄電話應徵工作，並
    依對方指示而交付伊之系爭玉山銀行帳戶存摺影本，並無幫
    助詐騙集團之故意等語。
六、經查：
  (一)被告於99年4 月16日寄送其所有之前開系爭玉山銀行帳戶存
    摺影本及履歷；於99年4 月18日寄送駕照及上開系爭玉山銀
    行帳戶提款卡予年籍不詳之林佶賢收執之情，業據被告於警
    詢、偵查及原審審理中均坦承不諱（見偵查卷第5 頁至第6
    頁、原審卷第99頁至第100 頁背面），並有被告之玉山銀行
    帳戶開戶基本資料（見警卷第9 頁）、宅急便收執聯影本（
    見偵查卷第21頁）等存卷足參；又證人即被害人蕭彥宏於99
    年4 月17日晚上8 時16分接獲自稱郵局人員電話，詢問是否
    有以分期付款購買物品，須查驗是否有扣款，致蕭彥弘陷於
    錯誤按其指示將自己帳號內現款領出，再至自動櫃員機將3
    萬元匯至上開被告玉山銀行帳戶等情，亦經證人蕭彥弘於警
    詢時證述綦詳（見警卷第6 頁至第7 頁），並有證人蕭彥弘
    於99年4 月17日晚上9 時25分之存款機交易明細表1 份及玉
    山銀行內埔簡易型分行99年5 月14日玉山內埔字第09905120
    01號函附之被告上開玉山銀行帳戶之存戶交易明細表等在卷
    可稽（見警卷第11頁至第16頁），是此等部分之事實及被告
    前開玉山銀行帳戶及金融卡為詐騙集團施詐後，用作詐欺取
    款之金融工具乙情，均堪認定。
  (二)被告確有將其前揭系爭玉山銀行帳戶存摺影本及提款卡交付
    予不詳之人；而證人蕭彥弘經詐騙之款項，亦確實匯入被告
    前開玉山銀行帳戶內，固經認定如上。惟被告於99年4 月26
    日先至屏東縣政府警察局內埔分局就其玉山銀行帳戶為詐騙
    集團所用一事報案後，承辦員警始接獲玉山銀行通知被告之
    前開系爭玉山銀行帳戶經列為警示帳戶之情，業經證人即承
    辦員警劉榮正於原審100 年6 月3 日審理時結證屬實（見原
    審卷第94頁）；核與被告所稱：主動前往警局報案並製作筆
    錄等語大致符合（見偵查卷第6 頁、第19頁）。參以被告所
    持用之門號0000000000號行動電話，自99年4 月13日下午4
    時40分許起至同年月25日晚上10時54分許止，確有與報載求
    職之門號0000000000號應徵電話通聯之紀錄，亦有報紙求職
    廣告1 份（見偵查卷第9 頁），及被告持用之門號00000000
    00號行動電話之雙向通聯查詢資料（見偵查卷第27頁至第34
    頁及原審卷第26頁至第30頁）等附卷可資佐證，堪認被告辯
    稱：伊係以電話聯絡應徵工作等語，應非子虛。
  (三)又被告所應徵之工作屬八大行業，除與一般人所認知之正職
    不同外，亦無固定工作時間、地點及穩定薪資，被告因之誤
    認薪水發放之方式不同而不慎受騙交付系爭帳戶存摺影本、
    提款卡之情，並非不可想像；再者，被告與應徵聯絡人有多
    達7 次之通話，甚或於99年4 月17日被害人蕭彥弘已受騙匯
    款入被告上開系爭玉山銀行帳戶後，被告仍與應徵聯絡人保
    持聯絡至被告自行前往警局報案止，有前引被告持用之門號
    0000000000號行動電話之雙向通聯查詢資料附於偵查卷第27
    頁至第32頁可查，如被告確係為幫助詐欺集團而交付（出賣
    、出租）前開系爭帳戶資料，衡情，被告當無甘冒暴露己身
    犯行之風險，而一再與詐騙集團成員持續接觸之理，尚難僅
    因通話時間短暫，即認被告前開所辯為虛偽。且被告係於聯
    絡工作事宜之過程中應對方要求而分次將其系爭玉山銀行帳
    戶影本及提款卡交付乙情，業據被告於原審時供承在卷（見
    原審卷第100 頁正、反面），亦有前引之宅急便收執聯影本
    在偵查卷第21頁可查，若被告確有幫助詐騙集團之意，大可
    將所需物品備齊後1 次交付，何須分批郵寄，足認被告前開
    所述，係因應徵工作而交付存摺影本、提款卡等情，尚非全
    然無據。且若被告意在卸己之責，大可於警詢時即辯以其他
    理由，亦無庸提出前引之報紙求職廣告為證，且觀之被告自
    警詢至法院審理時，就其因應徵工作而與對方聯絡，並有交
    付上開資料之陳述均為一致，則被告辯稱：係因求職之故，
    始交付其玉山銀行帳戶存摺影本及提款卡等語，應屬可採。
  (四)再被告上開系爭玉山銀行帳戶於98年6 月16日即開立啟用，
    有玉山銀行內埔簡易型分行99年5 月14日玉山內埔字第0990
    512001號函附之客戶基本資料1 份在卷可憑（見警卷第10頁
    ），且於開戶後至帳戶遭利用之99年4 月17日前，亦有使用
    該帳戶之紀錄，有前引之存戶交易明細表等附於警卷第9 頁
    至第16頁可佐，亦即被告交付該系爭帳戶給他人前，該帳戶
    係被告正常使用之帳戶，此亦與一般交付他人帳戶供犯罪使
    用者，通常均係新立帳戶或交付業已無使用之帳戶情形不符
    ，益足證被告上開辯解，並非不足採。
  (五)依檢察官所提出之上開事證，雖能證明被害人蕭彥弘遭詐欺
    集團成員詐騙而匯款至被告上開系爭玉山銀行帳戶等事實，
    但尚無其他積極證據足以證明被告確係基於不確定幫助詐欺
    取財之故意而交付上開系爭帳戶供他人犯罪使用之事實。雖
    依據被告之個人年紀、學識、社會經歷，對於應徵工作需交
    付前開帳戶存摺及提款卡乙事未予懷疑（此業據被告供陳在
    卷，見原審卷第101 頁反面），而難謂與一般常人智識、社
    會經歷相符，然此係因被告所應徵之工作為八大行業已如前
    述，且此屬被告主觀上有思慮未周而予誤信之情形，仍難遽
    此即謂其即有幫助詐騙之不法犯罪故意。又公訴人對被告係
    容認詐騙集團藉前開系爭帳戶詐騙，而非誤信為現行之經濟
    活動方式一節，並未提出具體證據加以證明，且亦查無其他
    證據可資佐證，僅以上開系爭帳戶存摺及提款卡遭人利用為
    詐欺工具，亦難逕認被告即有幫助詐欺之間接故意。
  (六)綜上所述，檢察官所提出之各項直接、間接證據及所闡明之
    證明方法，均尚未達到使通常一般人均不致有所懷疑，而得
    確信其為真實之程度，無從說服本院以形成被告有罪之心證
    ，是依罪證有疑、利於被告之證據法則，即不得遽為不利於
    被告之認定。此外，本院復查無其他積極證據足資證明被告
    有何公訴人所指之幫助詐欺取財犯行，揆諸前開法條規定及
    判例意旨所示，本件既不能證明被告犯幫助詐欺取財罪，自
    應為被告無罪之諭知。
七、原判決以不能證明被告傅騰輝犯罪，而諭知被告無罪之判決
    ，經核並無違誤。檢察官上訴意旨，仍執前詞，指摘原判決
    不當，為無理由，應予駁回。
據上論斷，應依刑事訴訟法第368 條，判決如主文。
本案經檢察官蔡國禎到庭執行職務。
中    華    民    國   100    年    10    月    7     日
                刑事第二庭  審判長法  官  林正雄
                                  法  官  邱明弘
                                  法  官  黃壽燕
以上正本證明與原本無異。
不得上訴。
中    華    民    國   100    年    10    月    7     日
                                  書記官  戴志穎